臺灣新北地方法院民事裁定
110年度消債清字第228號
聲  請  人  張國生
代  理  人  范瑋峻律師
上列當事人依消費者債務清理條例聲請清算，本院裁定如下：
    主  文
債務人張國生自中華民國一一一年七月十九日上午十時起開始清
算程序。
命司法事務官進行本件清算程序。
    理  由
一、按債務人對於金融機構負債務者，在聲請更生或清算前，應
    向最大債權金融機構請求協商債務清償方案，或向其住、居
    所地之法院或鄉、鎮、市、區調解委員會聲請債務清理之調
    解。協商或調解成立者，債務人不得聲請更生或清算。但因
    不可歸責於己之事由，致履行有困難者，不在此限。本條例
    施行前，債務人依金融主管機關協調成立之中華民國銀行公
    會會員，辦理消費金融案件無擔保債務協商機制與金融機構
    成立之協商，準用前二項之規定，消費者債務清理條例（下
    稱消債條例）第151 條第1 項、第7 項、第9 項定有明文。
    次按債務人不能清償債務或有不能清償之虞者，得依本條例
    所定更生或清算程序，清理其債務。債務人於法院裁定開始
    更生程序或許可和解或宣告破產前，得向法院聲請清算。法
    院開始清算程序之裁定，應載明其年、月、日、時，並即時
    發生效力。法院裁定開始更生或清算程序後，得命司法事務
    官進行更生或清算程序。消債條例第3 條、第80條前段、第
    83條第1 項、第16條第1 項前段定有明文。
二、本件聲請意旨以：伊名下有野狼摩托車乙輛，債務總金額新
    臺幣（下同）823,000 元，有不能清償債務之虞，消債條例
    施行後，曾以書面向最大債權金融機構請求共同協商債務清
    償方案經協商成立，然還款前6 期時因工作造成腰椎受傷，
    約有6 個月休養無法上工，無工作收入致無法繼續繳納而毀
    諾，聲請人毀諾客觀上確有不可歸責於己之事由，且其未經
    法院裁定開始更生程序或許可和解或宣告破產，聲請前2 年
    內無任何無償行為，有害及債權人之權利，無任何有償行為
    ，於行為時明知係有害及債權人之權利，且受益人於受益時
    亦知其情事等情，爰依法請求裁定准予清算等語。
三、經查：
  ㈠聲請人前曾與最大債權銀行協商成立，雙方約定自108 年7
    月10日起為首期繳款日，每月以7,506 元，分180 期，年利
    率7.00% 清償，嗣其於清償4 期共30,024元後未再繳款，於
    109 年1 月10日遭報送協商毀諾等情，有財團法人金融聯合
    徵信中心之債權人清冊、凱基銀行民事消債事件陳報狀在卷
    可稽，是聲請人既經與債權銀行協商成立，再為更生或清算
    之聲請，即須符合有「不可歸責於己之事由，致履行有困難
    者」之要件，方為適法，合先敘明。
　㈡按消債條例第151 條第7 項但書規定「因不可歸責於己之事
    由，致履行顯有重大困難」，並未附加「不可預見」之要件
    ，亦即該事由並不以債務人「不可預見」為必要。該項但書
    規定情形，僅須於法院就更生或清算之聲請為裁判時存在即
    可，不以協商成立後始發生者為限，並與債務人於協商時能
    否預見無關。債務人於協商時縱未詳加思考、正確判斷，或
    可預見將來履行可能有重大困難而仍冒然簽約成立協商，亦
    不能據此即認其履行顯有重大困難係可歸責於債務人（司法
    院98年第1 期民事業務研究會第24號司法院民事廳消費者債
    務清理條例法律問題研審小組意見參照）。經查，聲請人主
    張因工作造成腰椎受傷，約有6 個月無法上工為由，致無法
    繼續還款而毀諾云云，雖無相關就診紀錄、醫療費用單據或
    保險理賠可資為佐，但考量聲請人已釋明因積欠健保費無法
    至醫院就診，致無法提供診斷證明與醫療相關單據，復斟酌
    聲請人從事勞力密集之臨時工、搬家工、土地開發等工作，
    其身體狀況確實可能因疲勞累積致生傷害，堪信聲請人因腰
    椎受傷無法工作，致無法再負擔與債權銀行協商之還款方案
    而毀諾，應屬不可歸責於己之事由，而得聲請更生或清算程
    序。
　㈢聲請人聲請本件清算程序，本院衡酌其名下並無恆產，且年
    屆56歲（55年生），從事勞力密集之臨時工工作，每次點工
    僅約1,200元之收入，扣除介紹費後餘1,000元可供運用，收
    入不足開銷部分，則賴親戚朋友及工頭短期借支支應等情，
    業經聲請人釋明其收入及開銷之支應方式，堪信為真。準此
    ，衡酌聲請人工作收入情形，及每月除須支應所稱生活開銷
    數額外，尚負欠823,000 元之債務，客觀上可預見聲請人處
    於通常且繼續的不能清償之狀態，合於「不能清償債務或有
    不能清償之虞」之要件。
四、據上論結，聲請人聲請清算程序，符合「因不可歸責於己之
    事由，致履行有困難者」要件，於衡酌聲請人之經濟狀況後
    ，亦符合不能清償債務之虞，復查無消債條例第6 條第3 項
    、第8 條或第82條第2 項所定應駁回清算聲請之事由存在。
    從而，本件聲請人聲請清算，符合消債條例所定之要件，應
    予准許，茲裁定開始清算程序，並依法命司法事務官進行本
    件清算程序，裁定如主文。
中    華    民    國    111   年     7    月    19    日
                  民事第六庭  法  官  宋家瑋
上為正本係照原本作成。
本件不得抗告。
本裁定已於111年7月19日上午10時整時公告。
中    華    民    國    111   年     7    月    19    日
                              書記官  張韶安